臺灣嘉義地方法院民事裁定
110年度監宣字第101號
聲  請  人  林侑霖  



相  對  人  林文欽  

上列當事人間聲請監護宣告事件，本院裁定如下：    
    主  文
一、宣告林文欽（男，民國00年00月00日生，身分證統一編號：
    Z000000000號）為受輔助宣告之人。
二、選定林侑霖（男，民國00年00月00日生，身分證統一編號：
    Z000000000號）為受輔助宣告之人林文欽之輔助人。
三、受輔助宣告之人林文欽為如附表所示之行為，均應經輔助人
    同意。
四、聲請費用由受輔助宣告之人林文欽負擔。    
    理  由
一、聲請意旨略以：聲請人為相對人之長男，相對人因病住院治
    療，致不能處理事務，爰依法聲請對相對人為監護之宣告，
    並選定聲請人為相對人之監護人，若未達監護之程度，則一
    併聲請為輔助之宣告，並選定聲請人為相對人之輔助人等語
    。
二、法院對於監護之聲請，認為未達民法第14條第1項之程度者
    ，得依民法第15條之1第1項規定，為輔助之宣告，民法第14
    條第3項定有明文；又法院對於監護宣告之聲請，認為未達
    應受監護宣告之程度，而有輔助宣告之原因者，得依職權以
    裁定為輔助宣告，亦為家事事件法第174條第1項所明定。
三、經查，聲請人主張之事實，業據提出臺中榮民總醫院嘉義分
    院診斷證明書、中華民國身心障礙證明影本、親屬會議同意
    書、親屬系統表各1份、戶籍謄本2份附卷可稽，經本院審驗
    相對人之精神及心智狀況，點呼其姓名、年籍、現在何處，
    相對人能回答自己姓名、知道在場人是兒子，但就詢問在何
    處、民國幾年、100-7等問題均答非所問等情，此有本院110
    年5月10日之勘驗筆錄附卷可稽；並參酌臺中榮民總醫院嘉
    義分院精神科主治醫師沈正哲所為之精神鑑定報告書結論略
    以：相對人出生數月即被診斷罹患小兒麻痺症，曾有每天酗
    酒之情形超過20年，酒後會易怒及衝動控制差等情形，96年
    因酒後跌倒造成顱內出血，開始有癲癇發作之情形，同時出
    現記憶力、理解力變差，情緒更為暴躁，嚴重時會出現攻擊
    行為（拿椅子、菜刀攻擊家人），另外，疑似有被偷妄想、
    被害妄想及幻聽等症狀（擔心家中會小偷，所以常將房門上
    鎖，也不讓家人進入房內），因相對人有多次對家人暴力之
    情形，家屬無力照顧，於110年1月1日起安置於本院身心醫
    學科慢性病房，因相對人長期飲酒及腦傷之緣故，認知功能
    明顯退化（理解力、判斷力及定向感），在各層面之適應能
    力不佳，目前雖無明顯精神症狀，生活自理等需要他人的部
    分協助，符合輔助宣告之要件，故相對人因精神障礙，致其
    為意思表示或受意思表示，或辨識其意思表示效果之能力，
    顯有不足，建議為輔助宣告等語。依上揭事證，足信相對人
    並非完全不能為意思表示或受意思表示或辨識其意思表示之
    效果，未達應受監護宣告之程度，惟其辨識能力顯有不足，
    從而，聲請人聲請監護宣告，尚屬有間，惟相對人有受輔助
    之必要，爰依聲請以裁定為輔助之宣告。
四、選定輔助人部分：
（一）受輔助宣告之人，應置輔助人。法院選定輔助人時，應依
      受輔助宣告之人之最佳利益，優先考量受輔助宣告之人之
      意見，審酌一切情狀，並注意下列事項：(一)受輔助宣告
      之人之身心狀態與生活及財產狀況。(二)受輔助宣告之人
      與其配偶、子女或其他共同生活之人間之情感狀況。(三)
      輔助人之職業、經歷、意見及其與受輔助宣告之人之利害
      關係。(四)法人為輔助人時，其事業之種類與內容，法人
      及其代表人與受輔助宣告之人之利害關係，民法第1113條
      之1第1項、同條第2項準用第1111條之1分別定有明文。本
      件相對人既應受輔助宣告，自應依上開規定為其選定輔助
      人。再者，受輔助宣告之人法無明文需為其選任會同開具
      財產清冊之人（僅受監護宣告時有選任會同開具財產清冊
      之人之必要），故本件無庸選任會同開具財產清冊之人，
      附此敘明。
（二）審酌相對人已離婚，育有2名子女，聲請人為相對人之子
      ，對其生活習慣及病症有相當了解，而相對人之女兒亦具
      狀同意由聲請人擔任相對人之輔助人，有戶籍謄本、親屬
      同意書等件（見本院卷第15至17、21至23頁）在卷可證，
      可知兩造間有良好之信賴及情感關係，爰選定聲請人擔任
      輔助人，以符合相對人之最佳利益。
五、受輔助宣告之人為如附表所示之行為，均應經輔助人同意：
（一）依民法第15條之2條文內容可知，受輔助宣告之人並未喪
      失行為能力，且依法並未完全剝奪其財產處分權，惟為保
      護其權益，於其為重要之法律行為時，應經輔助人同意，
      是民法第15條之2第1項列舉第1款至第6款之行為，應經輔
      助人之同意，且為免此上揭列舉之法律行為有掛一漏萬之
      虞，故於同項第7款授權法院得依聲請人或輔助人之聲請
      ，視個案情況，指定受輔助宣告人為上揭6款以外之特定
      行為，亦須經輔助人同意，以保護受輔助宣告人之權益。
（二）聲請人表示：請援用法院常用之例稿作限制，另請限制相
      對人只能申辦1個手機門號，每月月租費限於新臺幣（下
      同）300元，每月贈與不得超過500元，每年合計不得超過
      6,000元等語（見本院卷第58頁）。本件相對人之理解、
      判斷能力較一般人為弱，確已影響其之財務判斷能力，審
      酌相對人生活需要情形、理解程度、過往消費情形，爰裁
      定增列如附表所示行為之事項，均須經輔助人同意，以保
      護相對人權利。
六、綜上所述，相對人之心智狀況雖未達監護宣告程度，惟已達
    民法輔助宣告規定之程度，爰依法宣告相對人為受輔助宣告
    之人，並審酌聲請人長期照顧相對人及協助處理相對人之相
    關事務，復其等為至親關係，有相當之信賴感，足認由聲請
    人擔任相對人之輔助人，應符合相對人之最佳利益，並酌定
    相對人為附表所示行為時，均應經輔助人之同意，俾保護相
    對人。
七、爰裁定如主文。　　　　　　　　　　　 
中　　華　　民　　國　　110 　年　　5 　　月　　12　　日
                   家事庭     法  官　王昌國      
以上正本係照原本作成。
如對本裁定抗告須於裁定送達後10日內向本院提出抗告狀。
中　　華　　民　　國　　110 　年　　5 　　月　　12　　日
                              書記官　陳喬琳 

附表：受輔助宣告人林文欽為下列法律行為時，應經輔助人林侑
      霖之同意
1 為獨資、合夥營業或為法人之負責人。 2 為消費借貸、消費寄託、保證、贈與或信託。 3 為訴訟行為。 4 為和解、調解、調處或簽訂仲裁契約。 5 為不動產、船舶、航空器、汽車或其他重要財產之處分、設定負擔、買賣、租賃或借貸。 6 為遺產分割、遺贈、拋棄繼承權或其他相關權利。 7 為票據行為。 8 申辦超過1個的手機、行動電話門號或網際網路付款的帳號、辦理前開門號、帳號所生的月租費超過300元的部分，均應經輔助人同意始為有效。 9 每月贈與或捐款金額超過500元的部分。如以信用卡、現金卡或其他方式（如銀行扣款，舉例但不限）辦理定期捐贈，而捐贈總額在一年超過6,000元的部分。上開超過的部分，均須經輔助人同意始為有效。